---
title: "Trabalho A1"
author: "Perla Rocha, Jonathan Henrique dos Santos e Lucas Lima"
date: '2022-04-12'
output:
  pdf_document: default
  html_document: default
---

```{r setup, include=FALSE}
knitr::opts_chunk$set(echo = TRUE)
```

## Dash Mercado Financeiro

Nesta primeira etapa do trabalho, vamos apresentar a base de dados escolhida até o momento: a curva da estrutura a termo da taxa de juros, a cotação diária do dólar, o Ibovespa e a curva do CDS.

A fonte de nossos dados são tabelas extraídas da MCM Consultores Associados, do banco de dados do BCB e do Yahoo Finance.

```{r entrada, include = FALSE}
library(ggplot2)
library(readr)
library(sidrar)
library(rbcb)
library("readxl")
library(dplyr)
library(magrittr)
library(tidyr)
library(corrplot)
library(readxl)
library(quantmod)

```

**Estrutura a termo da taxa de juros**

A Estrutura a termo de taxa de juros é a relação, em dado momento, entre taxas de juros de títulos de renda-fixa de mesma qualidade creditícia, mas com diferentes prazos de vencimento. A Yield Curve geralmente é construída a partir de títulos que pagam juros somente no vencimento, ou seja, os zero coupon bonds.

```{r juros, include = FALSE}
#curva de juros para o último dia
ettj1 <- read_excel(path = "MFIETTJ0.xls",
                    sheet = "ETTJ", range = "A12:X3149", col_names = T) 
ettj1 <- ettj1 %>% slice(which.max(ettj1$`...1`)) 
ettj1 <- ettj1 %>% gather(date,"Hoje")
ettj1 <- ettj1[-1,]
#curva de juros para 1 mês atrás
ettj2 <- read_excel(path = "MFIETTJ0.xls",
                    sheet = "ETTJ", range = "A12:X3131", col_names = T) 
ettj2 <- ettj2 %>% slice(which.max(`...1`)) 
ettj2 <- ettj2 %>% gather(date,variable ) 
ettj2 <- ettj2[-1,-1]
#curva de juros para 2 meses atrás
ettj3 <- read_excel(path = "MFIETTJ0.xls",
                    sheet = "ETTJ", range = "A12:X3110", col_names = T) 
ettj3 <- ettj3 %>% slice(which.max(`...1`)) 
ettj3 <- ettj3 %>% gather(date,variable ) 
ettj3 <- ettj3[-1,-1]
#curva de juros para 3 meses atrás
ettj4 <- read_excel(path = "MFIETTJ0.xls",
                    sheet = "ETTJ", range = "A12:X3087", col_names = T) 
ettj4 <- ettj4 %>% slice(which.max(`...1`)) 
ettj4 <- ettj4 %>% gather(date,variable )
ettj4 <- ettj4[-1,-1]

#total: juntar todas em um só dataframe
ettj_total <- data.frame(ettj1, ettj2, ettj3, ettj4)
colnames(ettj_total)[3] <- 'Há 1 mês'
colnames(ettj_total)[4] <- 'Há 2 meses'
colnames(ettj_total)[5] <- 'Há 3 meses'
#número de semanas para cada vértice da curva
d <- c("1","2","3","6","12"
       ,"18","24","30","36","42"
       ,"48","54","60","66"
       ,"72","78","84","90",
       "96","102","108","114",
       "120" )
s <- seq(1,nrow(ettj_total), by =1) #enumerar linhas para auxiliar o plot
ettj_total$s <- s
curva_de_juros <- ettj_total %>% 
  ggplot() +
  geom_line(aes(x = s,y = Hoje , color = "Hoje"), size = 1) +
  geom_line(aes(x = s,y = `Há 1 mês`, color = "Há 1 mês"), size = 1) +
  geom_line(aes(x = s,y = `Há 2 meses`, color = "Há 2 meses"), size = 1) +
  geom_line(aes(x = s,y = `Há 3 meses`, color = "Há 3 meses"), size = 1) +
  scale_color_manual(values = c('Hoje' = "black", "Há 1 mês" = "red", "Há 2 meses" = "green",
                                "Há 3 meses" = "blue")) +
  theme_minimal() + scale_x_discrete(breaks = 1:nrow(ettj_total), 
                    labels=d)+
   labs(x = element_blank(), y = element_blank(), 
        title = "Estrutura a termo da taxa de juros", subtitle = "Juros de 1 mês a 10 anos" ) +
   theme(plot.title = element_text(color="black", size=15, face="bold.italic"),
         axis.text.x = element_text(size = 14, colour = "black"), 
         axis.text.y = element_text(size = 14, colour = "black"),legend.position = "bottom",
         legend.title = element_text(color = "blue", size = 1),
         legend.text = element_text(color = "black", size = 14))
```

```{r}
plot(curva_de_juros)
```

**Dólar**

A economia brasileira é fortemente influenciada pela flutuação da moeda americana. Por isso, é de suma importância o acompanhamento dessa variável.

```{r, include=FALSE}
# Dólar
dol <- rbcb::get_series(c("Dólar" = 1), last = 120, as = "data.frame")
dol <- dol[-69,]
dol <- dol[-64,]

#ponto para auxiliar marcação no gráfico
ponto <- as.data.frame(tail(dol,n=1))  

cotacao_dolar <- dol %>% 
  ggplot() +
  geom_line(aes(x = date,y = Dólar , color = "Hoje"), size = 1) +
  scale_color_manual(values = c('Dólar' = "black")) +
  theme_minimal() +
  labs(x = element_blank(), y = element_blank(), 
       title = "Cotação Dólar", subtitle = "Dados diários" ) +
  theme(plot.title = element_text(color="black", size=15, face="bold.italic"),
        axis.text.x = element_text(size = 14, colour = "black"), 
        axis.text.y = element_text(size = 14, colour = "black"),legend.position = "bottom",
        legend.title = element_text(color = "blue", size = 1),
        legend.text = element_text(color = "black", size = 14)) +
  geom_text(data=ponto, 
            aes(x=as.Date(date), y=Dólar,
                label = sprintf("%0.1f", Dólar ), 
                vjust= 1.1), size=4.5, color="black", position = position_dodge(width = 10))

```

```{r}
plot(cotacao_dolar)
```

**IBOVESPA**

O Ibovespa é o principal indicador de desempenho das ações negociadas na B3 e reúne as empresas mais importantes do mercado de capitais brasileiro. Foi criado em 1968 e, ao longo desses 50 anos, consolidou-se como referência para investidores ao redor do mundo.

Reavaliado a cada quatro meses, o índice é resultado de uma carteira teórica de ativos. É composto pelas ações e units de companhias listadas na B3 que atendem aos critérios descritos na sua metodologia, correspondendo a cerca de 80% do número de negócios e do volume financeiro do nosso mercado de capitais.

```{r, include=FALSE}
#Ibovespa
env <- new.env()
options("getSymbols.warning4.0"=FALSE)
getSymbols("^BVSP",src="yahoo", 
           env=env,
           from=as.Date('2021-09-23'));
ibov <- env$BVSP[,4]
ibov$datas <- 1:nrow(ibov)
ibov$datas <- index(ibov)

#ponto para auxiliar marcação no gráfico
ponto2 <-as.data.frame(tail(ibov,n=1))  

ibov_diario <- ibov %>% 
  ggplot() +
  geom_line(aes(x = datas,y = BVSP.Close , color = "Ibovespa"), size = 1) +
  scale_color_manual(values = c('Ibovespa' = "blue")) +
  theme_minimal() +
  labs(x = element_blank(), y = element_blank(), 
       title = "IBOVESPA", subtitle = "Dados diários" ) +
  theme(plot.title = element_text(color="black", size=15, face="bold.italic"),
        axis.text.x = element_text(size = 14, colour = "black"), 
        axis.text.y = element_text(size = 14, colour = "black"),
        legend.position = "bottom",
        legend.title = element_text(color = "blue", size = 1),
        legend.text = element_text(color = "black", size = 14)) +
  geom_text(data=ponto2, 
            aes(x = datas, y=BVSP.Close,
                label = sprintf("%0.1f", BVSP.Close ), 
                vjust= 1.1), size=4.5, color="black", position = position_dodge(width = 10))
```

```{r}
plot(ibov_diario)
```

**Credit Default Swap**

Um CDS é um contrato de swap que remunera o portador quando ocorre o default da instituição especificada no contrato. Ou seja, caso a instituição específica não pague suas obrigações, o emitidor do CDS terá que pagar o valor dessas obrigações ao portador. Portanto, o preço de um CDS está relacionado com a probabilidade dessa instituição não pagar as suas dívidas. Quanto maior o risco de crédito dessa insituição, maior o valor do CDS, quanto menor o risco de crédito dessa instituição, menor o valor do CDS.

```{r,  include=FALSE}
cds <- read_excel(path = "MFICDS0.xlsx",
                  sheet = "CDS", range = "A5532:H5602", col_names = F) 
cds <- cds %>% dplyr::rename(date = `...1`, Brasil = `...8`) 
cds <- cds %>% select(date, Brasil) 
cds$date <- as.Date(cds$date)
#ponto para auxiliar marcação no gráfico
ponto3 <-as.data.frame(tail(cds,n=1))  

cds_plot <- cds %>% 
  ggplot() +
  geom_line(aes(x = date,y = Brasil , color = "cds"), size = 1) +
  scale_color_manual(values = c('cds' = "red")) +
  theme_minimal() +
  labs(x = element_blank(), y = element_blank(), 
       title = "Credit Default Swap", subtitle = "Dados diários" ) +
  theme(plot.title = element_text(color="black", size=15, face="bold.italic"),
        axis.text.x = element_text(size = 14, colour = "black"), 
        axis.text.y = element_text(size = 14, colour = "black"),
        legend.position = "bottom",
        legend.title = element_text(color = "blue", size = 1),
        legend.text = element_text(color = "black", size = 14)) +
  geom_text(data=ponto3, 
            aes(x=as.Date(date), y=Brasil,
                label = sprintf("%0.1f", Brasil ), 
                vjust= 1.1), size=4.5, color="black", position = position_dodge(width = 10))

```

```{r}
plot(cds_plot)
```

**Bolsas Americanas**

O S&P 500 é um reconhecido índice de referência para ações large cap dos Estados Unidos. O índice procura medir as 500 principais empresas e representa aproximadamente 80% da capitalização de mercado do mercado de valores dos EUA.

O S&P 500 e o Índice Bovespa (Ibovespa) são amplamente considerados como os principais indicadores de desempenho dos mercados de valores dos EUA e do Brasil, respectivamente. Ambos os índices têm sido usados normalmente como benchmarks para o investimento em ações ou fundos de renda variável domésticos.

Já o Nasdaq é um mercado de ações automatizado norte-americano onde estão listadas mais de 2 800 ações de diferentes empresas, em sua maioria de pequena e média capitalização. É o segundo maior mercado de ações em capitalização de mercado do mundo, depois da Bolsa de Nova York. Sua principal característica é que reune empresas de alta tecnologia em eletrônica, informática, telecomunicações, biotecnologia, e outras áreas similares.

```{r, include=FALSE}
#S&P500 
env <- new.env()
options("getSymbols.warning4.0"=FALSE)
getSymbols("^GSPC",src="yahoo", 
           env=env,
           from=as.Date('2021-09-23'));

sep500 <- env$GSPC[,4]
sep500$datas <- 1:nrow(sep500)
sep500$datas <- index(sep500)

#Nasdaq 
env <- new.env()
options("getSymbols.warning4.0"=FALSE)
getSymbols("^IXIC",src="yahoo", 
           env=env,
           from=as.Date('2021-09-23'));

nasdaq <- env$IXIC[,4]

#juntar em um dataframe úncio
bolsas <- as_data_frame(sep500,nasdaq)

#ponto para auxiliar marcação no gráfico
ponto4 <-as.data.frame(tail(bolsas,n=1))  

bolsas_diario <- bolsas %>% 
  ggplot() +
  geom_line(aes(x = datas,y = GSPC.Close , color = "BolsaUS"), size = 1) +
  geom_line(aes(x = datas,y = nasdaq$IXIC.Close , color = "Nasdaq"), size = 1) +
  scale_color_manual(values = c('BolsaUS' = "blue", 'Nasdaq' = "black")) +
  theme_minimal() +
  labs(x = element_blank(), y = element_blank(), 
       title = "Bolsas Americanas", subtitle = "Dados diários de S&P500 e Nasdaq" ) +
  theme(plot.title = element_text(color="black", size=15, face="bold.italic"),
        axis.text.x = element_text(size = 14, colour = "black"), 
        axis.text.y = element_text(size = 14, colour = "black"),
        legend.position = "bottom",
        legend.title = element_text(color = "blue", size = 1),
        legend.text = element_text(color = "black", size = 14))
```

```{r}
plot(bolsas_diario)
```
